【裁判字號】    95,重訴,1398
【裁判日期】    970620
【裁判案由】    清償借款
【裁判全文】
臺灣臺北地方法院民事判決            95年度重訴字第1398號
原      告  永豐商業銀行股份有限公司
法定代理人  壬○○
訴訟代理人  甲○○
            丁○○
被      告  久彰企業股份有限公司
兼  上1 人
法定代理人  庚○○
被      告  戊○○
            己○○
            乙  ○
            辛○○
上4人共同
訴訟代理人  羅明通律師
            王子文律師
            林銘龍律師
            王師凱律師
上列當事人間清償借款事件，本院於民國97年5 月22日言詞辯論
終結，判決如下：
    主  文
被告久彰企業有限公司、庚○○、戊○○、己○○、乙○應連帶
給付原告新臺幣壹仟零柒萬貳仟陸佰陸拾元，及如附表二所示
之利息、違約金。
原告其餘之訴駁回。
訴訟費用由被告久彰企業有限公司、庚○○、戊○○、己○○、
乙○連帶負擔。
本判決原告勝訴部分以新臺幣佰拾伍萬柒仟陸佰元供擔保後
，得假執行。但被告久彰企業有限公司、庚○○、戊○○、己○○、乙○得以新臺幣壹仟零柒萬貳仟陸佰陸拾元為原告預供擔
保，而免為假執行。
原告其餘假執行之聲請駁回。
    事實及理由
甲、程序部分：
一、本件原告台北國際商業銀行股份有限公司於本院審理中與永
    豐商業銀行股份有限公司（下稱永豐銀行）合併，由永豐銀
    行為合併後之存續公司，永豐銀行具狀聲明承受訴訟，並提
    出行政院金融監督管理委員會函、公司基本資料查詢為證（
    見本院卷(一)第40至42頁），經核於法並無不合，應予准許。
二、本件被告久彰企業股份有限公司、庚○○經合法通知，未於
    最後言詞辯論期日到場，核無民事訴訟法第386條所列各款
    情形，爰依原告之聲請，由其一造辯論而為判決。
乙、實體部分：
一、原告主張：被告久彰企業股份有限公司（下稱久彰公司）於
    民國93年7 月起陸續向伊借款共計新臺幣（下同）2200萬元
    ，其借款金額、起迄日期、利率及償還方式詳如附表一所示
    ，並以被告庚○○、戊○○、己○○、乙○、辛○○為連帶
    保證人，依綜合授信約定書總則第5 條約定：如未按期清償
    ，逾期6 個月以內者應另按前開利率之1 成計算加付違約金
    ，逾期6 個月以上者，應另按約定利率之2 成計算加付違約
    金。詎被告久彰公司對前開借款本息僅繳納至如附表一所示
    最後繳款日，債務本金尚欠1007萬2663元，依綜合授信約定
    書第6 條第1 項第1 款規定，債務視為全部到期，喪失期限
    利益，爰依消費借貸及連帶保證之法律關係，請求被告如數
    給付積欠之本息、違約金。併聲明：(一)被告應連帶給付原告
    1007萬2663元，及如附表二所示之利息、違約金。(二)願供擔
    保請准宣告假執行。
二、被告戊○○、己○○、乙○、辛○○則以：系爭授信合約書
    上「對保簽章」欄及「立契約書人」欄雖有伊等之姓名及地
    址等資料，惟伊等均未於系爭授信合約書簽署或授權他人簽
    署或用印，原告亦未曾向伊等對保，原告主張伊等同意擔任
    被告久彰公司之連帶保證人，實屬無據等語置辯。併聲明：
    (一)原告之訴及假執行之聲請均駁回。(二)如受不利判決，願供
    擔保請准宣告免假執行。
三、查：被告久彰公司分別於92年10 月28日、93年6月23日、95
    年3月9日與原告簽訂綜合授信約定書，陸續借款共2200萬元
    ，久彰公司負責人即被告庚○○並為連帶保證人，詎被告久
    彰公司對前開借款本息僅繳納至如附表一所示最後繳款日，
    債務本金尚欠1007萬2663元及利息、違約金等迄未清償之事
    實，已據原告提出綜合授信約定書、借款撥貸書、單筆放款
    繳息狀況查詢單、匯率及利率查詢、久彰公司基本資料查詢
    等件為證（見本院卷(一)第9 至25頁）。被告久彰公司、庚○○，均已於相當時期受合法之通知，既未於言詞辯論期日到
    場，復未提出準備書狀爭執，依民事訴訟法第280 條第3 項
    前段、第1 項前段規定，視同自認。原告復主張：被告戊○○、己○○擔任上開3 次授信約定之保證人，被告乙○擔任
    93年6 月23日、95年3 月9 日授信契約之保證人，被告辛○○擔任95年3 月9 日授信契約之保證人等情，則為被告所否
    認，並以上揭情詞置辯，則本件爭點厥為被告戊○○等4 人
    是否同意擔任系爭借款之保證人。
四、法院之判斷：
  (一)本件被告戊○○、己○○、乙○（下稱戊○○等3 人）有為
    系爭貸款連帶保證之事實：
  1.本件原告主張：被告戊○○等3 人在系爭授信約定書上簽名
    蓋章同意擔任連帶保證人等情，惟被告戊○○等3 人否認有
    簽立該授信約定書，並否認簽名及印章（文）之真正。經查
    ：據證人即對保人丙○○於本院審理證稱：「久彰公司歷來
    貸款，都由我承辦，本件是在95年3 月9 日重新對保，並非
    新案件，第1 次貸款是92年10月30日」、「當天（指3 月9
    日）本來約好上午10時對保，我準時到達，除庚○○外，其
    他保證人遲到，我特別徵詢庚○○他們何時到，庚○○說他
    們會在1 個鐘頭內到，因我還有其他案件要跑，故我暫時離
    開，後來我回到被告公司，庚○○已經把蓋好保證人印章簽
    名資料交給虎，因為不是第1 次對保，所以就相信他們」、
    「（除辛○○外，其他保證人印章與先前蓋用在授信約定書
    上印章、簽名是否相同？）是」、「這是第3 次對保，以前
    對保時，保證人都有來」、「公司對保要在對保欄上簽名」
    、「（可否請人代簽？）原則上不可以」等語（見本院卷(一)
    第91至93頁），被告己○○、乙○雖一致辯稱：「不認識證
    人，也從未到久彰公司」云云（見本院卷(一)第93至94頁），
    並提出庚○○在民間公證人陳述書狀為憑（見本院卷(一)第67
    至67頁），惟庚○○既未到庭具結，復未經兩造合意，即不
    具證據適格，其在民間公證人處所為認證，僅能證明庚○○
    所製作之上開私文書形式上真正，不能證明其所陳述內容為
    真，即難作為有利被告之憑據；且證人丙○○於本院審理中
    當庭辨識被告己○○、乙○等人無誤（見本院卷93頁），若
    證人丙○○未曾與被告己○○、乙○等人對保，豈能正確辨
    識2 人。被告雖辯稱：證人丙○○於95年3 月9 日上午10時
    26分在原告銀行操作電腦資料，不可能至久彰公司辦理對保
    云云，並提出相關電子簽呈資料為憑（見本院卷(一)第207 至
    208 頁），然證人丙○○到庭作證距離最後1 次對保時間已
    有年餘，相關細節內容難免記憶有誤，且不諱言當次對保並
    未見到保證人，係因保證人欄內簽名、蓋章均與先前簽名蓋
    印均屬相符，信賴被告庚○○已將系爭授信約定書交付其他
    保證人簽名蓋章，始完成對保手續，即難謂其證詞不實，是
    證人丙○○上開證詞應屬客觀可信。被告戊○○等3 人空言
    否認，所辯是否屬實，已有可疑。
  2.又被告庚○○係被告久彰公司負責人，被告戊○○等3 人均
    為該公司股東，庚○○與己○○為兄弟，庚○○與戊○○、
    己○○與乙○各係夫妻關係，戊○○擔任久彰公司董事，乙○則為監察人，足見久彰公司係典型家族公司，各董監事與
    負責人彼此關係至為密切，有久彰公司基本資料查詢、公司
    變更登記表為證（見本院卷(一)第25頁、第48至50頁），併經
    本院調閱該公司登記案卷查核無訛，被告己○○更自認：「
    92年10月28日、93年6 月23日約定書上是我親簽」等語（見
    本院卷(一)第94頁），被告戊○○等人既擔任久彰公司要職，
    對於該公司向原告借款之財務狀況自有相當程度瞭解，豈容
    被告己○○擅自冒用其等名義擔保借款，是被告空言否認久
    彰公司係家族公司，為己○○冒名登記為股東云云，無非卸
    責之詞，不足採信。
  3.被告戊○○等3 人雖否認上開簽名及印文真正，但經本院調
    閱被告等人先前於各金融機構開戶資料與系爭授信約定書上
    筆跡送兩造合意選定之鑑定人陳虎生鑑定結果，認為：待鑑
    文件上日期為93年6 月23日授信約定書上所書寫的對保簽名
    「己○○」與比對文件上「己○○」自書寫特徵相同，為同
    一人所書；92年10月28日及95年3 月9 授信約定書上所書寫
    的對保簽名「戊○○」及其下連帶保證人戊○○簽名與其簽
    名左方住址之字跡與比對文件上「戊○○」字跡書寫特徵相
    同，為同一人所書，另93年6 月23日綜合授信約定書上所書
    寫的對保簽名「戊○○」，與比對文件上戊○○字跡書寫特
    徵相同，為同一人所書；93年6 月23日綜合授信約定書上所
    寫的對保簽名「乙○」與比對文件上「乙○」字跡書寫特徵
    相符，是為同一人所書，有陳虎生筆跡鑑定報告書可稽（見
    本院卷(二)第45至76頁、第168 至171 頁），益證系爭授信約
    定書上保證人之簽名與被告戊○○等3 人之簽名相符，授信
    約定書之簽名暨為真正，依民事訴訟法第358 條第1 項：「
    私文書經本人或其代理人簽名、蓋章或按指印或有法院或公
    證人之認證者，推定為真正」，被告復未舉證系爭授信約定
    書內容不實，應認系爭授信約定書為真正。故被告戊○○等
    3 人抗辯：系爭授信約定書上之簽名、印章（文）非真正，
    未擔任系爭借款連帶保證人云云，不足採信。
  (二)原告並未舉證被告辛○○擔任連帶保證人：
  1.原告復主張：被告辛○○在95年3 月9 日授信約定書上簽名
    擔任連帶保證人云云，固據提出該授信約定書為憑，惟為被
    告辛○○所否認，證人丙○○亦證稱：「辛○○係本次貸款
    新增保證人，對保時未看到辛○○」等語（見本院卷(一)第91
    至92頁），則被告辛○○是否確有同意擔任保證人，非無可
    疑。證人丙○○雖可當庭辨識被告辛○○（見本院卷(一)第93
    頁），惟證人丙○○既從未於辦理歷次貸款對保時見過被告
    辛○○，諒係在其他場合見過被告辛○○，不能執此遽認被
    告辛○○同意擔任連帶保證人。
  2.原告雖主張；被告辛○○若非同意擔任連帶保證人，豈會事
    後提供土地以供原告設定最高限額抵押權云云，並提出他項
    權利證明書、抵押權設定契約書、其他特約事項書、建物暨
    土地登記謄本為憑（見本院卷(一)第102 至110 頁），惟被告
    辛○○係以自己為債務人兼義務人提供土地供原告設定最高
    限額抵押權，並非為被告久彰公司上開債務設定最高限額抵
    押權，縱使原告欲實施該最高限額抵押權，亦應先證明被告
    辛○○確在系爭授信約定書上簽名蓋章同意擔任連帶保證人
    ，而存有系爭連帶保證債務始得為之，至被告辛○○為何提
    供自己土地以供原告設定最高限額抵押權，或如原告所為主
    張，或係自己資金調度需要，原因不一，殊難懸揣，尚難僅
    憑上述設定最高限額抵押權之間接事實，推認被告辛○○同
    意擔任系爭貸款之連帶保證人。
  3.遑論上開陳虎生筆跡鑑定結果，亦認待鑑文件日期為95年3
    月9 日之授信約定書上所書寫的對保簽名「辛○○」及其下
    連帶保證人「辛○○（誤植為許金枝）」簽名與其簽名左方
    住址之字跡與比對文件上「辛○○」字跡之書寫特徵不同，
    故非同一人所書，有上開鑑定報告可稽（見本院卷(二)第76頁
    ），是被告辛○○辯稱：未在系爭授信約定書上簽名同意擔
    任連帶保證人，即屬信而有徵。
  (三)按消費借貸之借用人應於約定期限內，返還與借用物種類、
    品質、數量相同之物，民法第478 條前段定有明文。又所謂
    連帶保證，係指保證人與主債務人就債務之履行，對於債權
    人各負全部給付之責任者而言，是連帶保證債務之債權人得
    同時或先後向保證人為全部給付之請求。查本件被告久彰公
    司向原告借款未依約清償，喪失期限利益，視為全部到期，
    而被告庚○○、戊○○、己○○、乙○則係上開借款之連帶
    保證人，應負連帶保證之債務，揆諸前開說明，被告庚○○
    等人自應就各該借款債務與被告久彰公司負連帶清償責任。
五、綜上所述，被告戊○○、己○○、乙○以前揭情辭置辯，不
    足採信，原告主張被告辛○○亦為連帶保證人為不可採，被
    告辛○○所辯則為可採。從而，原告依消費借貸及連帶保證
    之法律關係，請求被告久彰公司、庚○○、戊○○、己○○
    、乙○等人連帶給付如主文第1 項所示本金、利息與違約金
    ，為有理由，應予准許；逾此範圍，則無憑據，應予駁回。
    本件原告勝訴部分，兩造均陳明願供擔保，分別聲請宣告假
    執行或免為假執行，本院經審核尚無不合，爰分別酌定相當
    擔保金額准許之。至原告敗訴部分，其假執行之聲請，已失
    所附麗，併予駁回。
六、本件為判決之基礎已臻明確，兩造其餘之攻擊或防禦方法及
    證據，經本院斟酌後，認為均不足以影響本判決之結果，亦
    與本案爭點無涉，自無逐一詳予論駁之必要，併此敘明。
七、據上論結，本件原告之訴為一部有理由、一部無理由，依民
    事訴訟法第385 條第1 項前段、第79條、第85條第2 項，第
    390 條第2 項、第392條第2項，判決如主文。
中    華    民    國    97    年    6     月    20    日
                  民事第五庭    法  官  胡宏文
以上正本係照原本作成
如對本判決上訴，須於判決送達後20日內向本院提出上訴狀
中    華    民    國    97    年    6     月    23    日
                                書記官  曾寶生


司法院資訊處製作；財團法人民間司法改革基金會備份。
